【裁判字號】    88,訴,1525
【裁判日期】    890817
【裁判案由】    給付工程款
【裁判全文】
臺灣臺北地方法院民事判決  八十八年度訴字第一五二五號
    原      告    柏翰企業有限公司
                              .
    法定代理人    丙○○      住台北縣泰山鄉○○路三六巷三弄十一號二樓
    複  代理人    黃玉桃律師  住台北市○○○路五六巷二號三樓
    原      告    柏恆企業有限公司  設台北市○○○路○段二四五號十一樓
    法定代理人    甲○○      住台北市○○○路○段二四五號十一樓
    右二人共同
    訴訟代理人    許桂挺律師
    複 代 理人    乙○○    .
                  戊○○      .
                  己○○      .
                  何明治      .
                  黃玉桃律師
    被      告    業聯營造有限公司  設台北市○○○路○段七一號二樓之三
    法定代理人    丁○○      住台北市○○○路○段七一號二樓之三
    訴訟代理人    劉樹錚律師
    複  代理人    徐正坤律師
                  楊久弘律師
右當事人間請求給付工程款事件，本院判決如左：
    主    文
原告之訴及假執行之聲請均駁回。
訴訟費用由原告負擔。
    事    實
甲、原告方面：
一、聲明：
(一)、被告應給付原告柏翰企業有限公司新台幣三十二萬元正暨自八十五年三月二十
      八日起至清償日止，按年息百分之五計算之利息。
(二)、被告應給付原告柏恒企業有限公司新台幣二百二十三萬九千六百四十四元正暨
      自八十五年三月二十八日起至清償日止，按年息百分之五計算之利息。
(三)、原告願供擔保，請准宣告假執行。
二、陳述：
(一)、緣原告柏翰企業有限公司（以下簡稱柏翰公司）於民國八十四年三月間與被告
      就關於被告所承攬之「中央銀行主辦公大樓室內裝修暨相關設備更新工程」訂
      立木門之定作物供給契約，由原告柏翰公司負責該工程木門之提供及安裝，總
      價款為新台幣  (下同)三百一十七萬元整（見原證一）。詎被告竟於該工程在
      八十五年三月二十七日完工並經驗收後（見原證二），拒付尾款三十二萬元（
      見原附件一），故爰為如第一項聲明之請求。
(二)、另原告柏恆企業有限公司（以下簡稱伯恆公司）亦與被告就被告所承攬前開中
      央銀行大樓工程訂立櫥櫃之訂作物供給契約，由原告負責該工程櫥櫃之供給及
      安裝，總款則為新台幣一千二百零一萬元（見原證三）又於八十五年八月三十
      日追加廚櫃之供給及安裝有一百一十九萬九千五百七十一元（見原證四）詎被
      告亦竟於該工程完工並經驗收後〈見原證二〉，共拒付尾款（含追加工程款）
      二百二十三萬九千六百四十四元（見原附件二），故爰為如第二項聲明之請求
      。
(三)、本件契約屬一定作物之供給契約，且當事人之意思重在所有權之移轉，故其性
      質為買賣契約。
１、按所謂定作物供給契約，係指工作物之全部材料由承攬人供給者，最高法院五十
    九年台上字第一五九０號判例〈見原附件三〉，著有定論。本件定作物之材料皆
    由原告供給，為一定作物供給契約，自屬無誤。
２、又本件契約中，由被告申請所開立之信用狀以作為訂金及工程款之付款方式，該
    信用狀中亦載明「購買」貨品分別為木門及櫥櫃（見原證物五），足以証明此定
    作物供給契約，重在木門及櫥櫃所有權之移轉，故其性質為買賣契約。且此時原
    告接受被告為其定製木門及櫥櫃，其工作物之材料，皆由原告所自備，依法木門
    及櫥櫃之所有權於尚未交付前，自仍歸屬原告所有，而後原告將製作完成之木門
    及櫥櫃之所有權移轉予被告，是故當事人之意思重在所有權之移轉，其性質屬買
    賣契約，非被告主張之承攬契約。
(四)、兩造所訂立之契約，係定作物供給契約，且當事人意思既重在所有權之移轉，
      其性質屬買賣契約，而非一承攬契約，故被告主張適用民法第一百二十七條第
      七款消滅時效規定，實非論的。
(五)、民法第一百二十七條所定時效期間為二年之請求權，依其立法理由，均為宜速
      履行或應速履行之性質（見原附件四）。本件契約為原告柏翰公司及柏恆公司
      ，於民國八十四年三月間，分別與被告就關於被告所承攬之「中央銀行主辦公
      大樓室內裝修暨相關設備更新工程」訂立木門及櫥櫃之定作物供給契約，由原
      告柏翰公司及柏恒公司分別負責該工程木門及櫥櫃之供給及安裝，而此契約之
      履行，依約須「配合現場完工」（見原證一、三），且被告所承攬之工程共有
      三期工程（見原證二），並參照最高法院八十六年台上一五八六號判決（見原
      附件四），此木門及櫥櫃之完工時間久，且又須經驗收手續，給付此定作物供
      給契約之價金尾款（含追加工程款）期間長，故此價金尾款給付請求權已非宜
      速履行或應速履行性質之請求權，況且合約之木門及櫥櫃供給安裝後，皆緊密
      附著於建築物，非毀損不能拆除，故具有不動產之性質自亦與被告所辯稱適用
      民法第一百二十七條第八款二年消滅時效之請求權情況有別〈見原附件四、五
      〉。是本件仍應適用民法第一百二十五條所定十五年時效期間規定，即本件契
      約之價金尾款（含追加工程款）請求權，並未因時效而消滅。
(六)、原告柏翰公司及柏恒公司，於民國八十四年三月間，分別與被告就關於被告承
      攬之「中央銀行主辦公大樓室內裝修暨相關設備更新工程」所訂立木門及櫥櫃
      之定作物供給契約，由原告柏翰公司及柏恒公司分別負責該工程木門及櫥櫃之
      供給及安裝，總價款分別為新台幣三百十七萬元正（見原證一）及新台幣一千
      二百零一萬元正（見原證三），被告於完工並經驗收後，並未給付尾款於原告
      柏翰公司三十二萬元（見原證一）及原告柏恆公司一百二十一萬元（見原證三
      ），此事實有憑証，且皆為被告所自認，故原告對尾款請求自屬有據。
(七)、另原告柏恒公司於八十五年八月三十日，追加櫥櫃供給及安裝，有一百十九萬
      九千五百七十一元（見證物四），此一事實有証為憑，至於，被告辯稱未有工
      程追加合約書存在，並認原證四僅為被告內部呈核文件，然契約之訂立，只須
      雙方當事人互相表示意思一致即為成立，且若無此追加契約，則為何有櫥櫃把
      手及鎖工程完成，並經中央銀行驗收乙事實存在〈見原證二〉，故被告否認自
      屬無理，而原告對此追加工程款請求自屬有據。
(八)、關於被告主張抵銷金額乙事：
     １、原告柏翰公司部分：
          被告主張原告柏翰公司尾款三十二萬元應扣除減帳十八萬一千七百八
          十七元及被告代墊木門損壞修理費用五萬元等金額乙事，原告對此否
          認被告上開主張事實，被告對此應負相當舉証責任，惟迄今被告仍未
          曾提出相當之証據，可資証明。
     ２、原告柏恒公司部分：
         (１)、被告主張應扣除金額一事云云，其中就主張扣除追減費用三萬六千
               五百三十四元及央行扣款十萬三千九百九十三元，被告所辯稱顯已
               重複扣除〈見原證六、原附表二〉。另亦無被告所稱被告為原告柏
               恒公司代墊費用三萬九千二百九十四元乙事，若所指為材料代清潔
               款，及二樓櫥櫃損壞導致OA地板及PVC地磚修復費用則亦已扣除〈見
               原證六、原附件二〉。
         (２)、另外，被告所稱各項扣款，係被告所主張有利於己之事實，依法自
               應由被告負舉証責任，惟迄今被告仍未曾提出相當之証據，可資証
               明。
         (３)、被告另一再以工程遲延為由，主張扣除原告應得之價款，然查原告
               與被告所簽定之契約書（見原證一、三），因原告所負責之工程，
               須配合整體工程之進行，故雙方係以「配合現場完工」方式，代替
               所謂完工期限，是故雙方並無任何明確完工日期之約定，自無所謂
               遲延給付之問題。縱認本給付為無確定期限者，被告亦未踐行催告
               手續，依民法第二百二十九條反面意旨，此時原告自不負遲延責任
               。
          (４)、又被告辯稱原告柏恒公司之法定代理人甲○○曾於八十四年五月九
                日與其達成「全部」工程於同年六月十日完工之協議，並簽有協議
                書乙紙。然查該協議書所稱於允諾之當日完工之部分，係指「大辦
                公區」之部分（見原證七），並非指全部工程，豈料被告竟以此一
                「大辦公區」之部分協議，充作「全部」工程之協議，顯見被告所
                辯稱之事實確有違誤。另原告就此一部分之定作工程並無任何遲延
                之情形，於此一併聲明。
乙、被告方面：
一、聲明：
(一)、原告之訴駁回。
(二)、被告如受不利判決願供擔保請准免予假執行。
二、陳述：
(一)、原告柏翰公司及柏恒公司於八十四年三月間分別承攬被告之中央銀行主辦公大
      樓室內裝修暨設備更新工程之「木門工程」及「櫥櫃工程」，承攬報酬分別為
      柏翰公司三百十七萬元及柏恒公司一千二百零一萬元，而被告尚未給付之承攬
      報酬為原告柏翰公司三十二萬元，原告柏恒公司一百二十一萬元，原告柏恒公
      司並無追加工程款一百十九萬九千五百七十二元，合先敘明。
(二)、惟原告柏恒公司依八十四年三月一日兩造所作工地協調會議紀錄，原應於八十
      四年三月底前將央行主管室櫥櫃進場施工，其餘於八十四年五月十五日前進場
      施工  (見證一)，其後經原告柏恒公司要求展期至八十四年六月四日進場，六
      月十日完工  (見證二)，惟原告柏恒公司卻遲至八十四年六月十九日仍有部分
      材料未進場，導致每層樓皆有工作未完成  (見證三)中央銀行於八十四年七月
      十七日及十八日進行第一期工程初驗時並有諸多瑕疵  (見證四)，且遲至八
      十四年十月十四日第一期工程之複驗缺點仍未改善  (見證五)，被告並因此遭
      央行於驗收時扣款十萬三千九百九十三元  (見證九)，致被告商譽及裝修工程
      業績蒙受重大損失。故被告主張抵銷之金額如下：
      １、原告柏翰公司部分：原告柏翰公司尾款三十二萬元應扣除下列金額：
           減帳十八萬一千七百八十七元。
           被告代墊木門損壞修理費用五萬元。
      故被告僅應付抵銷後尾款八萬八千二百十三元 (320,000─181,787─50,000
      88,213)。
    ２、原告柏恒公司部分：原告柏恒公司尾款一百二十一萬元應扣除下列金額：
      (１)、因實際製作數量未達合約所訂數量而追減費用三萬六千五百三十四元 (
            見原告證四)
      (２)、因原告柏恒公司遲延完工致被告遭中央銀行於驗收時扣款十萬三千九百
            九十三元（見證九）。
      (３)、被告為原告柏恒公司代墊費用合計三萬九千二百九十四元，詳細金額如
            下：(見證六)
            因原告柏恒公司遲延完工致增加天花板工程加班費二萬五千二百零五元
            因原告柏恒公司施工不當致壁布毀損、污染而拆除重貼，原告柏恒公司
            應分攤一千零二元。
            被告代墊清潔點工費用七千五百元。
            原告柏恒公司污染壁面而應分擔油漆工程費用二千四百五十元。
            原告柏恒公司高櫃下陷導致壁紙損壞，應支付壁紙重貼費用三千一百三
            十七元。
      (４)、原告柏恒公司原訂八十四年六月十日應完工，卻遲延至同年十月十四日
            仍未完工（見證七），計遲延一百二十七日，依兩造承攬合約「逾期罰
            款」之約定，原告柏恒公司每逾完工期限一日，應按合約總價一千二百
            零一萬元之千分之三計處罰款，被告並得在原告應得之工程款內扣除，
            合計原告柏恒公司應付被告遲延完工罰款四百五十七萬五千八百十元
            （12,010,000×3/1000×127（天）＝4,575,810）。
       (５)、被告原於見證四初驗紀錄日期八十四年七月十七日第一期工程初驗合
            格後即可向央行請款第一期工程總價八千一百十一萬八千一百四十三元
            之百分之五（見證八），卻因原告柏恒公司遲延完工致被告延至八十四
            年十二月二十七日始取得該百分之五驗收款（見證十），致被告受有自
            八十四年七月十七日至同年十二月二十七日計一百六十五天之利息損失
            ，依年利率百分之五計算原告柏恒公司應賠償被告利息損失九萬一千六
            百七十四元（81,118,143×5%（工程款）×5%（利率）×165/365（天
            ）＝91,674。
       綜上所述，原告柏恒公司於被告抵銷前五項合計四百八十萬八千零十一元後
      ，對被告已無任何承攬報酬請求權存在。
      ３、關於被告主張抵銷金額部分：原告於八十八年九月十五日準備書（二）狀
          中二主張原告柏恒公司於八十五年八月三十日第一次估驗單已扣除五萬零
          四百二十五元，八十五年九月二日第二次估驗單已扣除系統櫥櫃驗收加減
          帳三萬六千五百三十四元央行扣款十萬三千九百九十三元以及材料代清
          潔款等扣款二萬九千四百元云云，被告否認原告之上開主張，原告主張已
          清償上開款項應負舉證責任。
(三)、原告柏恒公司並無追加工程款一百十九萬九千五百七十二元：原告柏恒公司對
      被告若有追加工程款一百十九萬九千五百七十元，被告與原告柏恒公司間應有
      工程追加合約存在，惟原告柏恒公司迄今仍無法提出以實其說。又原告柏恒公
      司所提證物六並非被告與原告柏恒公司間之工程追加合約，其僅為被給內部呈
      核文件，因原告柏恒公司與被告間並無追加工程，故被告並未核准，此由被告
      所提證物六之估驗計價單皆經審查及核准程序可證，則原告柏恒公司對被告並
      無追加工程款一百十九萬九千五百七十二元存在。且前開證物六所載金額為一
      百十九萬九千五百七十一元亦非原告柏恒公司所主張之一百十九萬九千五百
      七十二元。
(四)、兩造間之法律關係無論是承攬或買賣，原告對被告之請求權皆已罹於時效
  而消減：
１、兩造所訂之合約縱認係定作物供給契約，其性質亦屬承攬合約，而應適用民法關
    於承攬之規定：
    (１)、兩造所訂之工程合約縱認屬定作物供給契約，惟定作物供給之契約究為買
          賣，抑屬承攬，通說採當事人意思說，即原則上應解釋當事人之意思，以
          資決定。亦即當事人之意思重在工作物財產權之移轉，即為買賣，重在工
          作物之完成，則為承攬，實務上亦採此見解  (見證十一)。本件被告係承
          攬中央銀行之室內裝修工程，而將其中之「木門工程」及「櫥櫃工程」交
          由原告承攬，兩造之真意在於裝修之木門及櫥櫃之完成，而非為木門及櫥
          櫃所有權之移轉，是故當事人之意思既重在工作物之完成，兩造所訂之工
          程合約縱認屬定作物供給契約依通說其性質亦屬承攬契約，而應適用民
          法關於承攬之規定。原告於辯論意旨狀中主張信用狀載明「購買」貨品分
          別為木門及櫥櫃，故兩造間合約性質為買賣。實則信用狀上「購買」二字
          之記載非被告所填寫，而係定型化印製之結果（見證十二），不足以就此
          認定兩造間合約性質為買賣，復依兩造合約名稱為「工程合約」而非「買
          賣合約」，且工稱名稱為分別為「中央銀行主辦公大樓室內裝修暨相關設
          備更新工程櫥櫃工程」及「中央銀行主辦公大樓室內裝修暨相關設備更新
          工程木門工程」  (見證十三)，亦足認定兩造真意在於裝修木門及櫥櫃之
          完成，而非木門及櫥櫃所有權之移轉故兩造合約之性質應為承攬而非買
          賣。
   (２)、依民法第一百二十七條第七款規定，承攬人之報酬請求權因二年間不行使
         而消滅，原告等至遲於八十五年三月二十八日被告經中央銀行驗收發給營
         繕工程結算驗收證明書時，即得向被告行使承攬報酬請求權，原告卻逾三
        年多遲至八十八年四月六日始起訴，原告等之承攬報酬請求權自已罹於時效
        而消滅，原告之訴自屬無由。
２、縱認兩造間之定作物供給契約性質屬買賣契約，依民法第一百二十七條第八款原
    告所供給之商品及產物之代價請求權亦已罹於時效。原告等至遲於八十五年三月
    二十八日被告經中央銀行驗收發給營繕工程結算驗收證明書時，即得向被告行使
    承攬報酬請求權，原告卻逾三年多遲至八十八年四月六日始起訴，原告等之承攬
    報酬請求權或代價請求權自已罹於時效而消滅，原告之訴自屬無由。
３、又民法第一百二十七條第一項第八款規定：「商人、製造人、手工業人所供給之
    商品及產物之代價」請求權因兩年間不行使而消滅，此乃強制規定，符合要件即
    應加以適用，不容原告妄加解釋排除；且原告所例舉之最高法院八十五年台上一
    一號判決，於證物二中無法尋獲，唯一類似者為八十六年台上一五八六號判決（
    見證十四），惟查此一判決係針對船舶具不動產特性所為之解釋，與本案工程標
    的為木門與櫥櫃大不相同，且此僅為判決而非判例，亦無法之拘束力，原告執此
    主張不適用民法第一百二十七條第一項第八款消滅時效之規定亦不足採；此外，
    原告對被告之工程款請求權於兩造間工程驗收完畢後取得，消滅時效自此時開始
    起算兩年，故是否須驗收程序並不影響原告對被告債權應速履行之性質，其自有
    民法第一百二十七條第一項第八款規定之適用。
(五)、原告柏恒公司已承諾於八十四年六月十日全部完工，自應自斯時起負遲延責任
      ：查原告柏恒公司依八十四年三月一日兩造所作工地協調會議紀錄，原應於八
      十四年三月底前將央行主管室櫥櫃進場施工，其餘於八十四年五月十五日前進
      場施工︵見證一︶，其後經原告柏恒公司要求展期至八十四年六月四日進場，
      六月十日完工，此有原告柏恒公司之法定代理人甲○○於八十四年五月九日出
      具之書面可稽︵見證二︶，惟原告辯稱上開完工日期之協議係指大辦公區之部
      分，並非指全部工程，並辯稱兩造無任何完工日期之約定云云，均非實在。查
      任何承攬工程均有完工日期之約定，原告柏恒公司之法定代理人亦出具上開書
      面承諾延至八十四年六月十日全部完工，非如原告所辯稱僅指所謂「大辦公區
      」之部分，此觀上開書面已載明「施工順序原則上以九樓依層樓往下施工」
      即可證非如原告所辯僅指「大辦公區」。是故原告柏恒公司自應自八十四年六
      月十日起負遲延責任。
    理    由
一、原告起訴主張原告柏翰公司於八十四年三月間與被告就關於被告所承攬之「中央
    銀行主辦公大樓室內裝修暨相關設備更新工程」訂立木門之定作物供給契約，由
    原告柏翰公司負責該工程木門之提供及安裝，總價款為三百一十七萬元，詎被告
    竟於該工程在八十五年三月二十七日完工並經驗收後，拒付尾款三十二萬元。另
    原告柏恆恆公司亦與被告就被告所承攬前開中央銀行大樓工程訂立櫥櫃之訂作物
    供給契約，由原告負責該工程櫥櫃之供給及安裝，總款則為一千二百零一萬元，
    又於八十五年八月三十日追加廚櫃之供給及安裝有一百一十九萬九千五百七十一
    元，詎被告亦竟於該工程完工並經驗收後，共拒付尾款（含追加工程款）二百二
    十三萬九千六百四十四元。又本件契約屬一定作物之供給契約，且當事人之意思
    重在所有權之移轉，故其性質為買賣契約。民法第一百二十七條所定時效期間為
    二年之請求權，依其立法理由，均為宜速履行或應速履行之性質（見原附件四）
    。本件契約為原告柏翰公司及柏恆公司，於八十四年三月間，分別與被告就關於
    被告所承攬之「中央銀行主辦公大樓室內裝修暨相關設備更新工程」訂立木門及
    櫥櫃之定作物供給契約，由原告柏翰公司及柏恒公司分別負責該工程木門及櫥櫃
    之供給及安裝，而此契約之履行，依約須「配合現場完工」，且被告所承攬之工
    程共有三期工程，並參照最高法院八十六年台上一五八六號判決，此木門及櫥櫃
    之完工時間久，且又須經驗收手續，給付此定作物供給契約之價金尾款（含追加
    工程款）期間長，故此價金尾款給付請求權已非宜速履行或應速履行性質之請求
    權，況且合約之木門及櫥櫃供給安裝後，皆緊密附著於建築物，非毀損不能拆除
    ，故具有不動產之性質自亦與被告所辯稱適用民法第一百二十七條第八款二年消
    滅時效之請求權情況有別。是本件仍應適用民法第一百二十五條所定十五年時效
    期間規定，即本件契約之價金尾款（含追加工程款）請求權，並未因時效而消滅
    。
二、被告則以原告柏恒公司依八十四年三月一日兩造所作工地協調會議紀錄，原應於
    八十四年三月底前將央行主管室櫥櫃進場施工，其餘於八十四年五月十五日前進
    場施工，其後經原告柏恒公司要求展期至八十四年六月四日進場，六月十日完工
    惟原告柏恒公司卻遲至八十四年六月十九日仍有部分材料未進場，導致每層樓皆
    有工作未完成，中央銀行於八十四年七月十七日及十八日進行第一期工程初驗時
    並有諸多瑕疵，且遲至八十四年十月十四日第一期工程之複驗缺點仍未改善，被
    告並因此遭央行於驗收時扣款十萬三千九百九十三元，致被告商譽及裝修工程業
    績蒙受重大損失。被告主張抵銷之金額：１、原告柏翰公司尾款三十二萬元應扣
    減帳十八萬一千七百八十七元，被告代墊木門損壞修理費用五萬元，被告僅應付
    抵銷後尾款八萬八千二百十三元。２、原告柏恒公司尾款一百二十一萬元應扣除
    因實際製作數量未達合約所訂數量而追減費用三萬六千五百三十四元，因原告柏
    恒公司遲延完工致被告遭中央銀行於驗收時扣款十萬三千九百九十三元，被告為
    原告柏恒公司代墊費用合計三萬九千二百九十四元。另原告柏恒公司原訂八十四
    年六月十日應完工，卻遲延至同年十月十四日，計遲延一百二十七日，依兩造承
    攬合約  (逾期罰款)之約定，原告柏恒公司每逾完工期限一日，應按合約總價一
    千二百零一萬元之千分之三計處罰款，被告並得在原告應得之工程款內扣除，合
    計原告柏恒公司應付被告遲延完工罰款四百五十七萬五千八百十元。又原告柏恒
    公司應賠償被告利息損失九萬一千六百七十四元。原告柏恒公司於被告抵銷前五
    項合計四百八十萬八千零十一元後，對被告已無任何承攬報酬請求權存在。再者
    原告柏恒公司並無追加工程款一百十九萬九千五百七十二元。最後兩造所訂之合
    約縱認係定作物供給契約，被告係承攬中央銀行之室內裝修工程，而將其中之「
    木門工程」及「櫥櫃工程」交由原告承攬，兩造之真意在於裝修之木門及櫥櫃之
    完成，而非為木門及櫥櫃所有權之移轉，是故當事人之意思既重在工作物之完成
    ，兩造所訂之工程合約縱認屬定作物供給契約，依通說其性質亦屬承攬契約，而
    應適用民法關於承攬之規定，依民法第一百二十七條第七款規定，承攬人之報酬
    請求權因二年間不行使而消滅，原告等至遲於八十五年三月二十八日被告經中央
    銀行驗收發給營繕工程結算驗收證明書時，即得向被告行使承攬報酬請求權，原
    告卻逾三年多遲至八十八年四月六日始起訴，原告等之承攬報酬請求權自已罹於
    時效而消滅。又縱認兩造間之定作物供給契約性質屬買賣契約，依民法第一百二
    十七條第八款原告所供給之商品及產物之代價請求權亦已罹於二年時效悄滅等語
    置辯。
三、原告主張原告柏翰公司於八十四年三月間與被告就關於被告所承攬之「中央銀行
    主辦公大樓室內裝修暨相關設備更新工程」訂立木門之定作物供給契約，由原告
    柏翰公司負責該工程木門之提供及安裝，總價款為三百一十七萬元，被告於該工
    程在八十五年三月二十七日完工並經驗收後，未付尾款三十二萬元，另原告柏恆
    恆公司亦與被告就被告所承攬前開中央銀行大樓工程訂立櫥櫃之訂作物供給契約
    ，由原告負責該工程櫥櫃之供給及安裝，總價款則為新台幣一千二百零一萬元，
    一千零八十萬元之事實，為被告所不爭執，復有原告提出工程合約書兩份附卷足
    證。兩造對於原告柏恆公司與被告有無上述一百十九萬九千五百七十一元之追加
    工程款，及被告主張之其對原告柏翰公司部分有二十三萬一千七百八十七元，對
    原告柏恆公司有共計四百八十萬八千零一元之扣款，固有爭執。惟按承攬人之報
    酬及墊款請求權，因二年不行使而消滅，民法第一百二十七條第七款定有明文。
    本件兩造不爭執系爭工程於八十五年三月二十八日驗收，迄原告起訴之八十八年
    四月十二日，已逾二年，此有起訴上本院之收文戳可稽，縱令原告對被告尚有其
    所主張之全部或部分給付工程款之請求權存在，如有上開二年請求權時規定之適
    用，原告之請求亦不能准許。故本件應審酌者乃兩造間系爭工程合約之性質是承
    攬或買賣。
四、按當事人之一方，應他方之定作，專以或主要以自己材料製作物品供給他方，而
    由他方給付報酬之契約，為工作物供給契約，此種契約究係買賣抑為承攬，應探
    求當事人之真意，如當事人之意思重在財產權之移轉，則適用買賣之規定；當事
    人之意思如重在工作之完成，則適用承攬之規定。經查兩造間之系爭「櫥櫃工程
    」及「木門工程」係被告向第三人中央銀行承包「中央銀行主辦公大樓室內裝修
    暨相關設備更新工程」，將其中之木門工程及櫥櫃工程分別交由原告柏翰公司及
    柏恆公司承作，此為兩造所不爭執，復有被告提出為原告所不爭執之中央銀行主
    辦公大樓室內裝修暨相關設備更新工程合約書，及兩造提出之「工程合約書兩份
    (分別載「中央銀行主辦公大樓室內裝修暨相關設備更新工程櫥櫃工程」及「中
    央銀行主辦公大樓室內裝修暨相關設備更新工程木門工程」) 在卷可證，足見該
    等工程係屬於承攬之被告與中央銀行之「中央銀行主辦公大樓室內裝修暨相關設
    備更新工程」之一部份。次查而原告自承木門及櫥櫃供給安裝後，皆緊密附著於
    建築物，非毀損不能拆除，顯然原告係在第三人中央銀行所有之建築物上施作系
    爭工程。又觀諸系爭工程合約，該工程係一統包契約（即自設計以迄施工均由上
    訴人承作），且為總價約定，合約並有驗收及逾期罰款之約定。足見當事人間之
    意思，並非重在財產權之移轉，無買賣之意思。未查系爭工程合約之付款辦法欄
    內明定「1.簽訂合約甲方即開立LOCAL LC $10,800,000元整，作為訂金及工程款
    。LOCAL  LC之利息由乙方支付。2.驗收尾款1,210,000以現金支付。」「1.簽訂
    合約甲方即開立LOCAL LC $2,850,000元整，作為訂金及工程款。LOCAL  LC之利
    息由乙方支付。2.驗收尾款320,000以現金支付。」並無任何以移轉財產權為付
    款期限之約定，足證系爭合約係以工作物之完成為目的，性質上為承攬契約。（
    最高法院八十九年臺上字第八三一號判決參照）原告雖主張被告開給原告之信用
    狀載明「購買」貨品分別為木門及櫥櫃，故兩造間合約性質為買賣云云。然契約
    如何定性，應依相關約定內容判斷，非僅以其中一、二用語即可決定。況該信用
    狀上「購買」二字之記載非被告所填寫，而係定型化印製之結果，且如上所述，
    系爭工程合約上分別載為「中央銀行主辦公大樓室內裝修暨相關設備更新工程櫥
    櫃工程」及「中央銀行主辦公大樓室內裝修暨相關設備更新工程木門工程」，亦
    非「購買」，原告此部分之主張，並無所據。總之，兩造系爭工程合約之真意在
    於施作木門及櫥櫃之完成，而非木門及櫥櫃所有權之移轉，故兩造系爭合約之性
    質應為承攬。原告主張應為買賣契約，並不可採。
五、綜上所述，系爭工程合約性質為承攬，而系爭工程既於八十五年三月二十八日驗
    收，迄原告起訴之八十八年四月十二日，已逾二年，已如前述，依民法第一百二
    十七條第七款規定，原告之承攬人報酬請求權因二年不行使而消滅。被告抗辯原
    告之請求經已時效完成拒絕給付，依民法第一百四十四條第一項規定，即屬有據
    ，原告之請求應予駁回。原告聲請求經駁回，其假執行之聲請即失所依據，應併
    予駁回。
六、因本案事證已臻明確，兩造其餘主張陳述及所提之證據，均毋庸再予審酌，附此
    敘明。
七、據上論：原告之訴為無理由，依民事訴訟法第七十八條、第八十五條第一項，判
    決如主文。
中      華      民      國    八十九    年      八      月     十七     日
                                            民事第一庭法      官  吳東都
右為正本係照原本作成
如對本判決上訴，須於判決送達後廿日內向本院提出上訴狀
中      華      民      國    八十九    年      八      月     十七     日
                                                      法院書記官  郭錦賢


司法院資訊處製作；財團法人民間司法改革基金會備份。
